【裁判字號】    98,交聲,85
【裁判日期】    980527
【裁判案由】    違反道路交通管理處罰條例
【裁判全文】
臺灣宜蘭地方法院交通事件裁定          98年度交聲字第85號
移送  機關  交通部公路總局臺北區監理所宜蘭監理站
異  議  人  甲○○
上列受處分人因違反道路交通管理處罰條例案件，對於交通部公
路總局臺北區監理所宜蘭監理站於民國98年2月26日所為之宜監
字第裁43-GE0000000號裁決處分，聲明異議，本院裁定如下：
    主  文
異議駁回。
    理  由
一、原處分機關係以：異議人即受處分人甲○○騎乘車牌號碼PP
    E-058號重型機車，於民國97年12月27日9時40分許，行經臺
    中市○○街，因有未依規定戴安全帽之違規事實，為臺中市
    警察局第二分局文正派出所警員洪佳碩發覺按鳴喇叭攔停並
    以手勢指揮其靠路邊停車接受稽查，惟異議人竟未依指示停
    車接受稽查而駕車迴轉逃逸，舉發機關以有「未戴安全帽」
    、「違反本條例之行為，拒絕停車接受稽查而逃逸」之違規
    ，製單舉發。嗣經原處分機關依道路交通管理處罰條例第31
    條第6項、第60條第1項之規定，裁處新臺幣（下同）3千5百
    元罰鍰，並依同條例第63條第1項第1款規定記違規點數1點
    。
二、聲明異議意旨略以：異議人當時係從住家騎乘機車前往篤行
    路與原子街口之7-11超商上班，沿途並無警員執行定點攔查
    及鳴警報器制止作為，待異議人騎乘機車至上班處所，將機
    車停放在騎樓時，始見取締警員，故異議人雖有未戴安全帽
    之違規行為，然並無拒絕停車接受稽查而逃逸之行為，為此
    聲明異議，請求撤銷原處分等語。
三、按機器腳踏車駕駛人或附載座人未依規定戴安全帽者，處駕
    駛人5百元罰鍰；又汽車駕駛人，駕駛汽車有違反本條例之
    行為，經交通勤務警察或依法令執行交通稽查任務人員制止
    時，不聽制止或拒絕停車接受稽查而逃逸者，除按各該條規
    定處罰外，處3千元以上6千元以下罰鍰，道路交通管理處罰
    條例第31條第6項、第60條第1項分別定有明文。另汽車駕駛
    人有違反道路交通管理處罰條例第60條第1項之情形者，除
    依原條款處罰鍰外，並予各記違規點數1點，同條例第63條
    第1項第1款亦有明文。
四、經查：
  (一)異議人即受處分人甲○○騎乘車牌號碼PPE-058號重型機車
    ，於97年12月27日9時40分許，行經臺中市○○街，因有未
    依規定戴安全帽，為臺中市警察局第二分局文正派出所警員
    洪佳碩發覺按鳴喇叭攔停並以手勢指揮其靠路邊停車接受稽
    查，詎異議人竟未依指示停車接受稽查反駕車迴轉逃逸之事
    實，業經證人洪佳碩於98年4月9日本院訊問時證述：「（問
    ：取締本件案件經過？）97年12月27日上午9時40分，我當
    時是騎乘警用機車在執行巡邏勤務，我當時穿警用制服及警
    用反光背心，於台中市○○路與篤行路口，發現對向有1台
    機車，駕駛人未戴安全帽從我的對向車道行駛過來，距離我
    約5到10公尺時，我就鳴喇叭做手勢請該車靠邊停，但該車
    並沒有依照我的指示靠邊停車，反而迴轉往福龍街方向行駛
    ，所以我就開始鳴放警笛，聲音很大，並開始追該車，我想
    當時車流量不大，異議人應該可以聽見，一直到篤行路與原
    子街交岔路口的7-11騎樓時，異議人就將該車放在騎樓，異
    議人就小跑步往旁邊民宅騎樓過去，當時我也到該處，我就
    請異議人出來馬路這邊，我就當場對異議人舉發。…（問：
    本件違規案件是否有進行採證？）事後我有調得異議人逃逸
    之路口監視畫面《庭呈光碟及現場照片》。（問：從臺中市
    ○○路與篤行路口起至篤行路與原子街口為止，攔停異議人
    的過程是否都有鳴放警笛？）是。（問：在攔停過程中，異
    議人的車速是否有加快？）應該有，從監視器畫面我與異議
    人的距離是越拉越大。（問：臺中市○○路與篤行路口時，
    你有按喇叭及做手勢示意異議人車輛靠邊停車，異議人是否
    有看到？）依他的動作來看，異議人突然迴轉應該有看到，
    當時異議人已經通過交岔路口進入光大街，光大街是單行道
    依規定不可以迴轉。」等語（見本院卷第19頁至第20頁），
    並經本院於98年4月30日勘驗採證光碟明確，此有本院勘驗
    筆錄1份在卷可資佐憑（見本院卷第37頁至第38頁），復有
    違規現場示意圖1紙、逃逸過程監視器擷取畫面10張在卷可
    稽（見本院卷第24頁至第29頁），況異議人於98年4月9日本
    院訊問時亦供承：伊有聽到喇叭聲等語（見本院卷第21頁）
    ，異議人於上開時、地，未依規定戴安全帽，且拒絕停車接
    受稽查而逃逸之違規事實，事證明確。
  (二)異議人雖以前詞置辯，惟查：
  1.證人洪家碩在臺中市○○街按鳴喇叭攔停並以手勢指揮異議
    人靠路邊停車接受稽查時，其身著警察制服及警用反光背心
    ，異議人與之距離僅5至10公尺，衡情異議人當能明顯看見
    證人洪佳碩已示意伊停車接受稽查，且依本院勘驗採證光碟
    內容亦顯示證人洪家碩騎乘警用機車緊跟在異議人所騎乘機
    車後方，期間兩車相距僅約5至20公尺，而證人洪家碩復沿
    路鳴放警笛，異議人實難以伊未聽到警笛聲而推諉卸責。
  2.而異議人固辯稱為警舉發當時伊係從住家騎乘機車欲至臺中
    市○○路與原子街口之7-11超商上班，然異議人於98年4月3
    0日本院訊問時陳述伊當時上班行車路線，經證人洪家碩當
    庭證述異議人所述路線繞行遠路，核與一般人行車路線不符
    後，異議人當庭改稱當時伊因要買飲料始繞路行車，已屬可
    議，且依異議人所提出之宏超有限公司門市部職員輪班表顯
    示於97年12月27日異議人上班時間係7時至15時，則異議人
    於97年12月27日9時40分許為警舉發時伊顯非自住處出發前
    往該7-11超商上班，亦核與異議人前述伊係從住處騎乘機車
    前往上班地點不符，況異議人為警舉發時縱使確實要前往該
    7-11超商上班，然仍不足以據此推論異議人即無前述拒絕停
    車接受稽查而逃逸之行為，故異議人仍以前詞置辯，顯不足
    採。
  (三)綜上所述，本件事證明確，異議人之違規行為堪以認定。
五、從而，本件異議人既然有上開違規之事實，原處分機關據以
    援引道路交通管理處罰條例第31條第6項、第60條第1項之規
    定，裁處3千5百元罰鍰，並依同條例第63條第1項第1款規定
    記違規點數1點，於法並無不當，本件異議為無理由，應予
    駁回。
六、據上論斷，應依道路交通管理處罰條例第87條第2項、道路
    交通案件處理辦法第19條，裁定如主文。
中    華    民    國    98    年    5    月    27    日
                  交通法庭  法  官  蘇錦秀
以上正本證明與原本無異。
如不服本裁定，應於裁定送達後5日內向本院提出抗告狀（須附
繕本）。
                            書記官  劉晨輝
中    華    民    國    98    年    6     月    1     日


司法院資訊處製作；財團法人民間司法改革基金會備份。
